臺灣臺東地方法院刑事裁定
110年度自字第4號
抗  告  人
即  自訴人  張坤和


被      告  張玉霞等人（詳卷附自訴書狀所載）
上列抗告人即自訴人因違反家庭暴力防治法等案件提起自訴，不
服本院中華民國110年11月5日110年度自字第4號裁定，提起抗告
，本院裁定如下：
    主  文
抗告駁回。
    理  由
一、抗告意旨詳如附件之刑事抗告書狀所載。
二、按對於判決前關於管轄或訴訟程序之裁定，不得抗告。但下
    列裁定，不在此限：(一)有得抗告之明文規定者。(二)關於
    羈押、具保、責付、限制住居、限制出境、限制出海、搜索
    、扣押或扣押物發還、變價、擔保金、身體檢查、通訊監察
    、因鑑定將被告送入醫院或其他處所之裁定及依第105條第3
    項、第4項所為之禁止或扣押之裁定。(三)對於限制辯護人
    與被告接見或互通書信之裁定，刑事訴訟法第404條第1項定
    有明文。又同法第319條第2項、第329條第2項前段規定，自
    訴之提起，應委任律師行之。未委任代理人者，法院應定期
    間以裁定命其委任代理人，此為判決前關於訴訟程序之裁定
    ，不在同法第404條第1項規定例外得抗告之列，自不得抗告
    。又原審法院認為抗告不合法律上之程式或法律上不應准許
    ，或其抗告權已經喪失者，應以裁定駁回之。但其不合法律
    上之程式可補正者，應定期間先命補正，刑事訴訟法第408
    條第1項亦有明文。
三、次按自訴人具有律師資格者，固無須委任律師為代理人（最
    高法院94年第6、7次刑事庭會議【第玖項】參照），惟參酌
    前揭規定意旨，在於採強制委任律師為代理人之自訴制度，
    主要目的亦係在保護被害人權益，則倘自訴人本身即具有律
    師資格，自具有相當之法律知識為適當之陳述，已足落實上
    開立法目的，然若自訴人因具有律師法所定停止執行職務之
    情事，致無法到庭執行職務為有效之相關訴訟行為，如認其
    提起自訴仍毋庸另行委任律師為代理人，自有違上開立法目
    的。　　
四、經查：
(一)本件自訴人張坤和向本院提起自訴，惟未依刑事訴訟法第31
    9條第2項之規定委任律師為自訴代理人，而欠缺法定必備之
    程式，本院乃於民國110年11月5日以110年度自字第4號裁定
    ，命自訴人應於裁定送達後10日內補正委任律師為代理人並
    提出委任書狀；核屬判決前關於訴訟程序之裁定，揆諸首揭
    規定，應不得抗告。是自訴人就上開裁定提起抗告，不合法
    律上之程式，且屬無從補正，應裁定駁回之。
(二)至於抗告人雖具有律師資格（律師證書字號82臺檢字第2305
    號），然因具有修正前律師法第4條第1項第4款、第3項之停
    止執行律師職務情事，現仍經法務部命停止執行律師職務迄
    今等情，有法務部110年9月23日法檢字第11000165250號函
    在卷可憑，依上開說明，其於遭停止執行律師職務期間即受
    到限制不得以律師資格到庭執行職務為有效訴訟行為，而無
    法以具有律師資格之自訴人兼自訴代理人身分到庭有效於本
    件自訴程序依刑事訴訟法第329條第1項規定，為檢察官於審
    判期日所得為之訴訟行為，是認自訴人提起本件自訴應另行
    委任律師為代理人，始符上開刑事訴訟法之規定及立法目的
    ，則本院以上開裁定命其補正委任律師為代理人，於法並無
    不當，附此敘明。
五、依刑事訴訟法第408條第1項前段，裁定如主文。
中　　華　　民　　國　　111 　年　　3　 　月　  29　　日
                  刑事第二庭  審判長法　官  蔡立群
　　　　　　　　　　　　　　　　　　法　官  李承桓
　　　　　　　　　　　　　　　　　　法　官  姚亞儒
以上正本證明與原本無異。　　　　　　　　　
本件不得再抗告。
                                    書記官  楊姿敏
中　　華　　民　　國　　111 　年　　3 　　月　　29　　日